【裁判字號】    99,小上,20
【裁判日期】    990831
【裁判案由】    損害賠償
【裁判全文】
臺灣新竹地方法院民事裁定              99年度小上字第20號
上  訴  人  甲○○
被上訴人    富邦產物保險股份有限公司
法定代理人  乙○○
上列當事人間請求損害賠償事件，上訴人對於中華民國99年6月
18日本院99年度竹北小字第127號小額訴訟事件第一審判決不服
提起上訴，本院裁定如下：
    主  文
上訴駁回。
第二審訴訟費用新臺幣壹仟伍佰元由上訴人負擔。
    理  由
一、按對於小額程序第一審裁判之上訴或抗告，非以其違背法令
    為理由，不得為之，民事訴訟法第436條之24第2項定有明文
    。復按上訴不合程式者，第二審法院應以裁定駁回之，民事
    訴訟法第444條第1項亦有明定，此項規定依同法第436條之
    32第2項之規定，於小額事件之上訴程序準用之。又所謂「
    判決違背法令」，依同法第436條之32第2項準用同法第468
    條、第469條第1款至第5款之規定，乃指判決不適用法規或
    適用不當或判決有同法第469條第1款至第5款情形之一者而
    言。再依同法第436條之25之規定，上訴狀內應記載上訴理
    由，表明下列各款事項：(一)判決所違背之法令及其具體內容
    ；(二)訴訟資料可認為原判決有違法令之具體事實。故提起小
    額程序第二審上訴，倘以原判決有不適用法規或適用法規不
    當為其上訴理由，其上訴狀或理由書應有具體之指摘，並揭
    示該法規之條項或其內容，若係成文法以外之法則，應揭示
    該法則之旨趣，倘為司法院解釋或本院之判例，則應揭示該
    判解之字號或其內容；倘以原判決有同法第469條所列第1款
    至第5款情形之一（亦即：判決法院之組織不合法、依法律
    或裁判應迴避之法官參與裁判、法院於權限之有無辨別不當
    或違背專屬管轄之規定、當事人於訴訟未經合法代理、違背
    言詞辯論公開之規定）者，為其上訴理由，則其上訴狀或理
    由書，應揭示合於該款之事實；上訴狀或理由書如未依此項
    方法表明，即難認為已對第一審判決之違背法令有具體指摘
    ，其上訴自難認為合法（最高法院71年台上字第314號判例
    參照）。末按民事訴訟法第436條之32第2項準用同法第471
    條第1項之上訴法律審（第三審）之規定，小額訴訟程序之
    上訴人若未於提起上訴後20日內提出如上所述之理由書於第
    二審法院，第二審法院無庸命其補正，即得依同法第436條
    之32第2項準用同法第444條第1項之規定，逕以裁定駁回之
    。
二、本件之上訴意旨略以：上訴人於99年2月16日6時20分許，駕
    駛車牌號碼4069-KR號自小客車，行經新竹國道1號南下湖口
    匝道口處，因前方車輛停下約6秒，致追撞前方TERCEL1.5cc
    車輛。當時對方女性駕駛並無異樣、車損亦不嚴重，故雙方
    自行離去。於99年2月底，訴外人羅芳芳主張其所駕駛車牌
    3029-MN號Vios 1.5cc自用小客車，即為上訴人當時追撞之
    車輛。惟上訴人主張追撞之車輛廠牌不同、且雙方車輛受損
    情形並不相符。故訴外人羅芳芳所駕駛系爭車輛所受損害，
    顯非上訴人所應賠償。綜上所述，原審認定事實實屬不當，
    上訴人無庸負損害賠償之責等語。
三、經查，原審判決審酌卷內被上訴人所提之車險理賠申請書、
    桃苗汽車股份有限公司新竹服務廠估價單、統一發票、車輛
    行車執照，及系爭車輛受損相片二十六幀等證據，再佐以車
    禍發生當時，上訴人所交付予被上訴人保戶即訴外人羅芳芳
    之睿鴻有限公司名片一紙，原審據以依職權調閱車牌號碼40
    69- KR號自小客車車籍資料，得知肇事之車主確為上訴人，
    此有交通部公路監理機關查詢汽車車籍一紙附於原審可證，
    故於99年2月16日6時20分許，在新竹國道1號南下湖口匝道
    口處，確為上訴人所駕駛之4069-KR號自小客車與訴外人羅
    芳芳所駕駛之3029-MN號自用小客車發生碰撞，是依道路交
    通安全規則第94條第1、3項規定：「汽車在同一車道行駛時
    ，除擬超越前車外，後車與前車之間應保持隨時可以煞停之
    距離；汽車行駛時，駕駛人應注意車前狀況及兩車併行之間
    隔，並隨時採取必要之安全措施。」，上訴人當日駕車既由
    後方追撞前方由訴外人萬芳芳行駛之車輛，此亦為上訴人所
    自承，故上訴人確有未注意車前狀況，及未保持隨時可以煞
    停之安全距離等過失行為，而其過失行為與被上訴人所承保
    之系爭車輛所受損害間亦有相當因果關係存在，是其就本件
    肇事事件負過失侵權行為責任，洵堪認定。
四、上訴人雖指摘原審判決認定非上訴人所追撞之訴外人羅芳芳
    所駕駛之車號3029-MN自用小客車為系爭受損車輛之事實等
    存有違誤云云，然此為原審就車禍事故之過失責任歸屬所為
    之事實認定及證據取捨之職權行使，究非法規適用問題，上
    訴人泛言指摘，惟並無提及原審判決有何民事訴訟法第469
    條第1款至第5款之當然違背法令情形，亦未揭示法規之條項
    、內容，或成文法以外之法則之旨趣、或司法院解釋、最高
    法院判例之判解字號或其內容，以具體指摘原判決有不適用
    法規或適用法規不當之處，自難認對該判決之如何違背法令
    已有具體指摘，亦無從認為原審判決有何不適用法規或適用
    法規不當之情形。依上所述，上訴人提起本件上訴，核係對
    原審取捨證據、認定事實之職權行使為指摘，未對原審判決
    有如何違背法令之處為具體之表明，並未符合民事訴訟法第
    436條之25所規定應表明之事項，揆諸首揭法條及說明，本
    件上訴為不合法，應依據民事訴訟法第436條之32第2項準用
    同法第444條第1項以裁定駁回之，並確定上訴人應負擔之第
    二審訴訟費用額如主文第二項所示。
五、據上論結，本件上訴為不合法，依民事訴訟法第436條之32
    第1項、第2項、第444條第1項、第95條、第78條、第436條
    之19第1項，裁定如主文。
中    華    民    國    99    年    8    月    31    日
                  民事第二庭    法  官   盧玉潤
                                法  官   楊明箴
                                法  官   彭淑苑
以上正本係照原本作成。
本裁定不得抗告。
                                書記官   王恬如
中    華    民    國    99    年    8     月    31    日

司法院資訊處製作；財團法人民間司法改革基金會備份。
